【裁判字號】    98,易,1266
【裁判日期】    980630
【裁判案由】    家庭暴力防治法
【裁判全文】
臺灣板橋地方法院刑事判決              98年度易字第1266號
公  訴  人  臺灣板橋地方法院檢察署檢察官
被      告  乙○○
上列被告因違反家庭暴力防治法案件，經檢察官提起公訴（98年
度偵字第11871號），本院判決如下：
    主  文
乙○○違反法院依家庭暴力防治法第十四條第一項所為禁止對被
害人為騷擾之聯絡行為之民事通常保護令裁定，處拘役伍拾伍日
，如易科罰金，以新臺幣壹仟元折算壹日。
    事  實
一、乙○○係甲○○之子，兩人具有家庭暴力防治法第3 條第3
    款所定之家庭成員關係。乙○○前曾向甲○○實施家庭暴力
    行為，經本院於民國97年10月29日以97年度家護字第1379號
    核發民事通常保護令（下稱系爭保護令），裁定命不得對甲○○實施身體或精神上不法侵害行為，及不得為騷擾聯絡行
    為，有效期間為1 年，且乙○○已知悉系爭保護令內容後，
    在系爭保護令之有效期間內，曾先後於97年11月20日、98年
    2 月5 日、同年2 月11日、2 月12日，共計4 次違反保護令
    內容，經本院以98年度易字第472 號各判決拘役20日、20日
    、15日、20日確定。詎其猶不知悔改，復又於98年4 月26日
    9 時許，在甲○○位於臺北縣永和市○○街52巷20號1 樓住
    處，明知甲○○不願與之談話亦不願讓其進入屋內，且甲○○之身體狀況欠佳，無法承受其擾，竟以不斷敲門、在門外
    對甲○○及其妻丙○○大聲吼叫「如果我發生意外，你們要
    負責」、「你們冷血無情」等語，以及在甲○○因不堪其擾
    而開門後再以「要同歸於盡」等語等打擾、任意發洩情緒之
    方式，騷擾甲○○，違反前揭保護令之內容。
二、案經臺北縣政府警察局永和分局報告臺灣板橋地方法院檢察
    署檢察官偵查起訴。
    理  由
一、按被告以外之人於偵查中向檢察官所為之陳述，除顯有不可
    信之情況者外，得為證據，刑事訴訟法第159 條之1 第2 項
    亦定有明文。查證人甲○○於偵查中經檢察官以證人身分傳
    訊具結所為之證述，係為被告以外之人於偵查中向檢察官所
    為之陳述，除顯有不可信之情況者外，原則上得作為證據，
    且為保障被告對上開證人之詰問權，本院於審理中業已依當
    事人之聲請傳訊證人甲○○到庭進行交互詰問，而檢察官及
    被告均就上開證人於偵查中之證述事項詰問各該證人，亦足
    認被告就前列證人於偵查之證言，已行使反對詰問權，且各
    該證人於偵查中向檢察官所為之陳述，均經具結在案，復無
    證據證明有顯不可信之情況，自均有證據能力。
二、訊據被告乙○○固不否認其已經知悉本院於97年10月29日以
    97年度家護字第1379號所核發之民事通常保護令內容暨期限
    ，但否認有何違反系爭保護令之行為，辯稱：當天因為我父
    親都不開門，所以我是有按門鈴及用手敲門，要叫我父親開
    門，又因他的耳朵不好，我的音量自然會比較大一些，但並
    沒有很大聲，且我父親的脾氣比較剛烈，很容易生氣，常常
    誤解我說話的意思，不過我的行為並無騷擾他云云。然查：
  (一)本院於97年10月29日以97年度家護字第1379號核發民事通常
    保護令，裁定命被告不得對其父甲○○實施身體或精神上不
    法侵害，亦不得對甲○○為騷擾之聯絡行為，保護令之有效
    期間為1 年乙節，已有保護令存卷可稽（偵查卷第15-16 頁
    ），且被告前已於97年11月20日、98年2 月5 日、同年2 月
    11日、2 月12日，共計4 次違反系爭保護令內容，而經本院
    以98年度易字第472 號判決確定乙節，亦有該裁判書可稽（
    附於偵查卷第42至45頁），被告自當已知悉系爭保護令之內
    容無訛。
  (二)再者，被告確實有於上揭時、地，在長達1 小時之期間內，
    以不斷敲門、在門外對證人甲○○及其妻丙○○大聲吼叫「
    如果我發生意外，你們要負責」、「你們冷血無情」等語，
    以及在證人甲○○開門後再以「要同歸於盡」等語等打擾、
    任意發洩情緒之方式，騷擾證人甲○○之事實，已據證人甲○○於偵查、本院審理中，及證人丙○○於本院審理中到庭
    證述綦詳（參本院卷第24至33頁），兩人所述內容亦大致相
    符，自堪採認。且查，被告在本院審理業已坦承確實有在門
    外敲門約有半小時至1 個小時之久，並有對證人甲○○、丙○○表示：「如果我出了什麼事情，你們要負責」「你們冷
    血無情」等類此話語（本院卷第36-37 頁），顯見被告前述
    任意發洩情緒之行為，已經對證人甲○○之精神暨生活造成
    騷擾之程度。
  (三)況酌以被告在本院審理時，不斷強調：我父親脾氣比較剛烈
    ，很容易生氣，只要我和他講話，他就會生氣；他的血壓高
    、耳朵、眼睛等狀況均不佳，故依其身體狀況比較不能承受
    較大之聲音及壓力等語，而按家庭暴力防治法所稱騷擾者，
    謂任何打擾、警告、嘲弄或辱罵他人之言語、動作或製造使
    人心生畏怖情境之行為，家庭暴力防治法第2 條第3 款定有
    明文。執此以觀，被告在明知證人甲○○不願與之談話，且
    聽聞被告之話語後容易情緒激動進而影響身體狀況等情事後
    ，卻仍不斷在證人之住處外敲門及對證人甲○○及其妻丙○○大聲表示「如果我發生意外，你們要負責」、「你們冷血
    無情」等語，被告顯然明知其之上揭舉措足以對證人甲○○
    之精神或身體狀況造成打擾卻仍恣意為之，核屬騷擾行為甚
    明。故被告前揭抗辯，核無可採。
  (四)又被告對於其至證人甲○○住處之情節，於本院審理時，依
    其所述，顯均記憶甚詳，足見其行為時之精神狀況，尚非不
    能辨識其行為違法或欠缺辨識能力，或有顯著減輕情事，故
    被告雖一再自稱罹患有憂鬱症云云，尚無適用刑法第19條責
    任能力減輕規定之餘地，附此敘明。
  (五)從而本件事證已臻明確，被告違反保護令之犯行堪以認定，
    應依法論科。
三、核被告乙○○之所為，係違反法院依家庭暴力防治法第14條
    第1 項第2 款之禁止騷擾之聯絡行為裁定，應依家庭暴力防
    治法第61條第2 款之違反保護令罪處罰。爰審酌被告明知本
    院業已核發民事通常保護令，竟無視該保護令之禁止命令，
    前因多次故意違反並經法院判決後，再犯本案，顯然漠視法
    律對其之規制，不知控制己身之行為，兼衡其上開犯行因此
    對被害人所造成之危害、及其犯罪之動機、手段，暨自承業
    已離婚並罹患有憂鬱症等之生活狀況，再酌以其犯罪後未能
    坦承犯行之態度等一切情狀，量處如主文所示之刑，並諭知
    易科罰金之折算標準後，以資懲儆。
據上論斷，應依刑事訴訟法第273 條之1 第1 項、第299 條第1
項前段，家庭暴力防治法第61條第2 款，刑法第11條前段、第41
條第1 項前段，判決如主文。
本案經檢察官江祐丞到庭執行職務。
中    華    民    國    98    年    6     月    30    日
                    刑事第十七庭  法  官  邱景芬
上列正本證明與原本無異。
如不服本判決，應於送達後10日內敘明上訴理由，向本院提出上
訴狀，上訴於本院第二審合議庭 (應附繕本) 。其未敘述上訴理
由者，應於上訴期間屆滿後20日內向本院補提理由書「切勿逕送
上級法院」。
                                   書記官  黃文儀
中    華    民    國    98    年    7     月    1     日
附錄本案參考法條全文：
家庭暴力防治法第61條
違反法院依第十四條第一項、第十六條第三項所為之下列裁定者
，為本法所稱違反保護令罪，處三年以下有期徒刑、拘役或科或
併科新臺幣十萬元以下罰金：
一、禁止實施家庭暴力。
二、禁止騷擾、接觸、跟蹤、通話、通信或其他非必要之聯絡行
    為。
三、遷出住居所。
四、遠離住居所、工作場所、學校或其他特定場所。
五、完成加害人處遇計畫。


司法院資訊處製作；財團法人民間司法改革基金會備份。
